【裁判字號】    95,再,31
【裁判日期】    951228
【裁判案由】    遺產稅
【裁判全文】
臺中高等行政法院判決
                                     95年度再字第00031號
                              .
再審原告    甲○○○
            乙○○
            丙○○
            戊○○
            己○○
            庚○○
兼  共  同  丁○○
訴訟代理人                身分.
再審被告    財政部臺灣省中區國稅局
代  表  人  辛○○
訴訟代理人  壬○○
上列當事人間因遺產稅事件，再審原告不服本院93年5月26日93
年度訴字第29號確定判決，提起再審之訴，本院判決如下︰
    主  文
再審之訴駁回。
再審訴訟費用由再審原告負擔。
    事  實
一、事實概要：緣本件被繼承人陳再傳於民國（下同）90年6月
    18日死亡，再審原告辦理遺產稅申報，列報遺產總額新臺幣
    （下同）47,074,863元，經再審被告初查核定遺產總額49,1
    79,668元，遺產淨額34,043,598元，應納稅額8,927,387元
    ，除發單補徵外，另以再審原告未將被繼承人所遺臺中縣沙
    鹿鎮○○段375之13地號及同段375之79地號等2筆土地之部
    分持分合計價值2,104,805元漏未申報，致逃漏遺產稅694,5
    00元，按所漏稅額處以1倍罰鍰694,500元（計至百元止）。
    再審原告不服，申經復查結果未獲變更，提起訴願，遭決定
    駁回，提起行政訴訟，經本院93年度訴字第29號判決（下稱
    原確定判決）駁回後，提起上訴，遞經最高行政法院95年判
    字第799號判決駁回，而告確定。再審原告猶未甘服，援依
    行政訴訟法第273條第1項第13款規定，提起再審之訴。
二、兩造聲明：
    (一)再審原告聲明求為判決：
      1.臺中高等行政法院93年度訴字第29號判決及最高行政法
        院95年判字第799號判決不利於再審原告部分均廢棄。
      2.訴願決定、復查決定及原處分關於行政罰鍰部分均予撤
        銷。
    (二)再審被告聲明求為判決：駁回再審原告之訴。
三、兩造陳述：
    (一)原告主張：
      1.再審原告雖於行政救濟中極力主張本件基於信賴行政機
        關之行政行為所致，惟不為採信。再審原告嗣於95年7
        月19日向臺中縣清水地政事務所，申請解釋系爭土地謄
        本核發疑義，經該所以95年8月1日清地資字第09500134
        96號函復：依土地登記複丈地價用地電腦作業系統規範
        規定，個人全部謄本是指將該筆本地或建物資料中，與
        某一特定所有人有關之標示、所有權及他項權利之資料
        列印，本案依附件沙鹿鎮○○段375之13、375之79地號
        個人全部土地登記謄本所示，該謄本係陳再傳（身分證
        統一編號：Ｚ000000000）之個人全部謄本無誤。另查鹿
        寮段375之13、375之79地號內，另有其他無身分證統一
        編號但同名為陳再傳之登記資料，因無佐證資料可資證
        明其與身分證統一編號為Ｚ000000000之陳再傳係屬同一
        人，故其登記資料無法於Ｚ000000000之陳再傳個人全部
        登記謄本資料中顯示等語。再審原告不同意上開函復，
        因再審原告申請系爭土地謄本時，清水地政事務所人員
        並未告知再審原告系爭土地上有其他無身分證字號但同
        名為陳再傳之登記資料，再審原告事後於不同時期向該
        事務所申請系爭土地謄本其結果皆不一，足見該地政事
        務所之行政行為，有明顯之錯誤，亦可證再審原告係因
        地政機關之錯誤而衍生短報之情形，應不可苛責再審原
        告並處以行政罰。
      2.再者，本件縱然再審原告短報遺產持分未經再審被告察
        覺，亦無法依據再審被告所核之遺產稅同意移轉證明向
        地政機關辦理全部持分之登記，且再審原告深知稅捐機
        關實施個人財產歸戶資料行之有年，難有不實申報未被
        發現之情形，故無須短報而徒增再審被告察覺而被處罰
        之危險，因此再審被告認定再審原告有故意短報云云，
        顯有重大瑕疵。
    (二)被告答辯：
      1.上開臺中縣清水地政事務所95年8月1日清地資字第0950
        013496號函，係該所函復再審原告土地登記謄本核發作
        業之說明，與所謂當事人發見未經斟酌之證物或得使用
        證物之情形有別，況再審原告於90年7月31日向再審被
        告機關所屬沙鹿稽徵所申請查調被繼承人之「歸戶財產
        查詢清單」顯示，沙鹿鎮○○段375之13地號土地公告
        現值1,686,125元，同段375之79地號土地公告現值861,
        000元，惟再審原告卻僅申報196,319元及246,000 元，
        致短報2,104,805元。而再審被告機關亦係依據上開清
        單資料，向地政機關申請土地登記謄本而查得本件短報
        情事，是再審原告稱係信賴地政機關而致短報，顯非可
        採。
      2.按行政訴訟法第273條第1項第13款所謂當事人發見未經
        斟酌之重要證物者，係指該證物在前訴訟程序時業已存
        在而為當事人所不知或不能使用，今始知悉或得予利用
        者而言。再審原告提起再審所述理由，核與再審要件未
        合，顯無再審之理由。
    理  由
一、按行政訴訟法第273條第1項第13款規定，當事人發見未經斟
    酌之證物或得使用該證物者，得以再審之訴對於確定終局判
    決聲明不服。所謂當事人發見未經斟酌之證物，係指前訴訟
    程序事實審之言詞辯論終結前已存在之證物，因當事人不知
    有此，致未經斟酌，現始知之者而言。若在前訴訟程序事實
    審言詞辯論終結前，尚未存在之證物，本無所謂發見，自不
    得以之為再審理由，此觀最高法院29年上字第1005號判例自
    明。
二、本件再審原告係以臺中縣清水地政事務所95年8月1日清地資
    字第0950013496號函，主張本件具有行政訴訟法第273條第1
    項第13款所定「發見未經斟酌之證物」之再審事由。惟查本
    院93年度訴字第29號判決係於93年5月19日辯論終結，業經
    本院調閱上開卷宗審認屬實，而原告所謂之未經斟酌之證物
    ，即上開臺中縣清水地政事務所95年8月1日清地資字第0950
    013496號函文，依其發文日期可知，為系爭確定判決事實審
    言詞辯論終結前尚未存在之證物。再審原告於再審言詞辯論
    程序，亦自陳該證物係原確定判決終結以後，於95年8月2日
    或3日始收受，經載明於本件言詞辯論筆錄。揆諸首揭說明
    ，依再審原告主張之事實本無所謂「發見」未經斟酌之證物
    可言，其以之為再審理由自屬無據，本件再審之訴為無理由
    ，應予駁回。
據上論結，本件再審之訴為無理由，依行政訴訟法第281條、第
195條第1項後段、第98條第3項前段、第104條、民事訴訟法第85
條第1項前段，判決如主文。
中    華    民    國    95    年    12    月    28    日
                  第四庭 審判長 法  官  王茂修
                                法  官  莊金昌
                                法  官  許金釵
以上正本證明與原本無異。
如不服本判決，應於判決送達後20日內向本院提出上訴書狀，其
未表明上訴理由者，應於提起上訴後20日內向本院提出上訴理由
書（須依對造人數附具繕本）；如於本判決宣示或公告後送達前
提起上訴者，應於判決送達後20日內補提上訴理由書（須附繕本
）。未表明上訴理由者，逕以裁定駁回。
提起上訴應預繳送達用雙掛號郵票390元（34元及5元郵票各10份
)。
中    華    民    國    96    年     1    月     3    日
                                書記官  許騰云


司法院資訊處製作；財團法人民間司法改革基金會備份。
